【裁判字號】    98,上訴,2838
【裁判日期】    981104
【裁判案由】    偽造有價證券
【裁判全文】
臺灣高等法院刑事判決                98年度上訴字第2838號
上  訴  人  臺灣臺北地方法院檢察署檢察官
被      告  甲○○
指定辯護人  本院公設辯護人李廣澤
上列上訴人因被告偽造有價證券案件，不服臺灣臺北地方法院98
年度訴字第56號，中華民國98年5 月27日第一審判決（起訴案號
：臺灣臺北地方法院檢察署97年度偵字第25242號）， 提起上訴
，本院判決如下：
    主  文
上訴駁回。
    事  實
一、甲○○意圖供行使之用，於民國96年4月5日（原判決略載為
    96年4月5日前某日，應予更正），在臺北市○○區○○路78
    巷20弄28號住處內，使用其所經營「悅功實業有限公司」（
    下稱「悅功公司」）向台北國際商業銀行興隆分行申請使用
    之空白支票乙紙（帳號00000-000，支票編號QG0000000），
    未得股東楊永根同意而盜蓋楊永根置放在該公司之印章於該
    支票之發票人欄上，並填載發票日96年7月5日及票面金額新
    臺幣（下同）72,000元，偽造完成以「楊永根」名義簽發之
    支票乙紙後，旋於同日持至臺北縣三重市○○路○段188巷8
    號4 樓乙○○住處內，向乙○○借款週轉而行使之，使乙○
    ○以為「楊永根」同意擔任發票人，因而貸予現金。嗣經乙
    ○○於支票屆期日前往提領遭到退票，始揭上情。
二、案經告訴人乙○○訴由臺北市政府警察局文山第二分局報請
    臺灣臺北地方法院檢察署檢察官偵查起訴。
    理  由
一、按被告以外之人於審判外之言詞或書面陳述，除法律有規定
    者外，不得作為證據；又被告以外之人於審判外之陳述，雖
    不符合同法第159條之1至第159條之4之規定，但經當事人於
    審判程序同意作為證據，法院審酌該言詞陳述或書面陳述作
    成時之情況，認為適當者，亦得為證據；又當事人、代理人
    或辯護人於法院調查證據時，知有第159條第1項不得為證據
    之情形，而未於言詞辯論終結前聲明異議者，視為有前項之
    同意，刑事訴訟法第159條第1項及第159條之5分別定有明文
    。查本判決下列所引用之各項證據方法之證據能力，檢察官
    、被告及辯護人於本院準備程序均同意有證據能力（見本院
    98年8月13日準備程序筆錄第3頁），且迄至言詞辯論終結前
    亦未再聲明異議，本院審酌該等言詞陳述及書面陳述作成時
    之情況，並無不宜作為證據之情事，依刑事訴訟法第159 條
    之5 之規定，自得作為證據，合先敘明。
二、上開犯罪事實，迭據被告甲○○於原審及本院審理中供認不
    諱，核與告訴人乙○○於警詢及偵查中之指訴相符（見發查
    字卷第7頁、第8頁、他字卷第21頁至第24頁），復有被告偽
    造之支票正本、退票理由單影本各1 紙附卷可稽（存於原審
    卷第5頁及第6頁之間），堪證被告上開任意性自白與事實相
    符，足資為斷罪科刑之基礎。是本件事證明確，被告犯行洵
    堪認定。
三、核被告甲○○所為，係犯刑法第201條第1項之偽造有價證券
    罪，其盜蓋「楊永根」印章於支票上，為偽造有價證券之部
    分行為；行使偽造有價證券之低度行為，為偽造有價證券之
    高度行為所吸收，均不另論罪。又行使偽造有價證券以使人
    交付財物，如果所交付者即係該證券本身之價值，則其詐欺
    取財仍屬行使偽券之行為，不另成立詐欺罪名（最高法院25
    年度上字第1814號判例意旨參照），依此，被告持本件支票
    向告訴人乙○○取得票面金額內之現金，不另成立詐欺罪名
    ，併此指明。被告偽造有價證券之行為，固值非難，惟被告
    犯罪之動機係因財務壓力，急於取得資金供運轉之用，且偽
    造之有價證券僅支票1紙，金額僅72.000 元，犯罪動機尚稱
    單純，且所獲取之金額非高；再者，被告於犯罪後一再表示
    悔意，且與告訴人乙○○於偵查期間在台北縣三重市調解委
    員會達成調解，並由告訴人乙○○主動撤回對被告之告訴，
    表明不願追究之意（見原審卷第6頁、第7頁），有調解書及
    撤回告訴狀各1 紙在卷可憑。而刑法第201條第1項之偽造有
    價證券罪法定刑為3 年以上10年以下有期徒刑，縱使僅判處
    法定最低刑度，似猶嫌過重，顯有情輕法重之情形，從而，
    被告之犯行在客觀上尚足以引起一般同情，其情狀即堪憫恕
    ，本院認為處以法定最輕刑度仍嫌過重，爰依刑法第59條規
    定，酌量減輕其刑。
四、原審同此事實認定，依刑法第201條第1項、第59條、第74條
    第1項第1款、第205條，刑法施行法第1條之1 之規定，並審
    酌被告無犯罪前科，素行尚可，僅因個人急需現金，遽爾破
    壞社會交易安全及金融秩序，所生危害非淺，惟念其犯罪後
    坦承犯行，態度良好等一切情狀，量處有期徒刑1年7月，以
    示懲儆。又被告前未曾受有期徒刑以上刑之宣告，有本院被
    告前案記錄表在卷可按，其因一時失慮，偶罹刑典，經此偵
    審程序及罪刑之宣告後，應知警惕而無再犯之虞，因認暫不
    執行其刑為適當，予以宣告緩刑4 年，以勵自新。並以本件
    偽造之支票乙紙 （票號：QG0000000號、發票人：楊永根、
    付款人：台北國際商業銀行興隆分行、發票日期：中華民國
    96年7月5日、金額：新臺幣72.000元），係偽造之有價證券
    ，依刑法第205 條規定，不問是否屬於被告所有，應宣告沒
    收之（最高法院51年台上字第866號判例、77年台上字第406
    4號判決意旨參照）；另盜蓋之「楊永根」印章1枚，係楊永
    根所有，而票上之印文已附著於上開支票，隨該支票之沒收
    而包括在內，即毋庸另為沒收之諭知。至於被告偽造與交付
    支票之犯行，均係在96年4 月24日之前，惟被告所犯係刑法
    第201條第1項之罪，且宣告刑已逾1年6月，依上開條例第3
    條第1 項第15款規定，不得減刑，附予敘明。其認事用法，
    核無違誤。檢察官上訴意旨以：被告犯罪之動機，係屬一般
    財產犯罪所慣見之財務壓力因素，衡情非屬迫於特殊之原因
    與環境所肇致，且被告之行為業已對國家金融秩序管理造成
    危害，自無足認引起一般之同情，原審引用刑法第59條酌減
    其刑，難謂允當；另被告雖已於調解委員會與告訴人達成和
    解，然被告卻於和解後，僅清償1期1萬元之債務，迄今未再
    履行其他調解書之內容，被告顯係以訛詐之方式與告訴人成
    立調解，是被告犯後態度不佳，原審諭知被告緩刑，亦有未
    洽等語，指摘原判決不當。惟適用刑法第59條酌減其刑或宣
    告緩刑與否，事實審法院本屬有權斟酌決定，如從行為人之
    客觀犯行與主觀惡性二者加以考量，認確有可憫恕之處，予
    以宣告法定低度刑猶嫌過重者，即非不得酌減其刑，且倘合
    於刑法74條第1 項所定條件，亦得宣告緩刑。查本件被告簽
    發系爭本票僅供作原借款之收據憑證，所犯情節與一般偽造
    有價證券擾亂金融秩序之經濟犯罪不同，衡其犯罪情節，若
    處以法定最輕本刑猶嫌過重，原審就酌減其刑之事由業於理
    由中敘明詳實，尚難認有何不當之處；原審又以被告前未曾
    受有期徒刑以上刑之宣告（被告於80年間曾因偽造文書案件
    ，經臺灣臺東地方法院判處有期徒刑3月，緩刑2年確定，緩
    刑期滿，未經撤銷緩刑，視為自始未受刑之宣告），此次因
    一時失慮，偶罹刑典，經此刑事訴追及刑之宣告後，應知警
    惕而無再犯之虞，認以暫不執行其刑為當，併為緩刑之諭知
    ，要無違法可言，雖被告與告訴人達成民事和解後，有未按
    期履行，而有遲延給付之情形，然於本院宣判前終能將餘款
    62,000元全數清償完畢，有郵政國內匯款執據1 紙在卷可稽
    ，已有悔過之具體表現，為時未晚。
    檢察官上訴執前開情詞指摘原判決不當，請求撤銷改判，難
    認有理由，應予駁回。
據上論斷，應依刑事訴訟法第368 條，判決如主文。
本案經檢察官賴正聲到庭執行職務。
中    華    民    國    98    年    11    月    4     日
                  刑事第九庭審判長法  官  陳貽男
                                  法  官  詹駿鴻
                                  法  官  何信慶
以上正本證明與原本無異。
如不服本判決，應於收受送達後10日內向本院提出上訴書狀，其
未敘述上訴之理由者並得於提起上訴後10日內向本院補提理由書
（均須按他造當事人之人數附繕本）「切勿逕送上級法院」。
                                  書記官  王泰元
中    華    民    國    98    年    11    月    4     日


司法院資訊處製作；財團法人民間司法改革基金會備份。
